臺灣高等法院刑事裁定　　　　　　　100 年度聲再字第466號
再審聲請人
即受判決人　康伯全
上列再審聲請人因詐欺案件，對於本院98年度上易字第1433號，
中華民國98年7 月30日確定判決（原審案號：臺灣士林地方法院
97年度易字第1540號），聲請再審，本院裁定如下：
    主  文
再審之聲請駁回。
    理  由
一、聲請意旨略以：
  (一)聲請人於民國96年初在新北市○○區○○街298 號開設「品
    鮮海產店」，當時聘僱之外場員工黃仕鑫與聲請人共居，因
    聲請人於公事繁忙之際，即會委其代赴銀行或就近的便利商
    店提款機取款，故將提款卡、帳戶密碼等資料及放置處告知
    黃仕鑫。惟黃仕鑫竟不法竊取聲請人之相關金融資訊，供詐
    欺集團犯罪之用，目前黃仕鑫之上開不法行為，已由臺灣桃
    園地方法院檢察署偵辦中（臺灣桃園地方法院檢察署100 年
    度桃檢他字第5598號），應認聲請人係被誣告，此亦屬再審
    聲請之新事實、新證據。
  (二)原確定判決以臺新銀行97年6 月5 日臺新作文字第9708289
    號函及臺北富邦銀行97年6 月26日北富雙園970044號函為據
    ，對聲請人為不利之認定，然審判時卻未曾將上開證物提示
    供聲請人答辯，亦未讓聲請人傳訊銀行承辦人員出庭作證，
    ，也未調閱銀行或提款機之監視畫面，以釐清原確定判決之
    犯罪事實，甚至原確定判決並未查證詐欺集團成員為何，即
    率爾認定聲請人為共犯，足認有重要事證漏未審酌之違誤。
二、按「（第1 項）有罪之判決確定後，有左列情形之一者，為
    受判決人之利益，得聲請再審：三、受有罪判決之人，已證
    明其係被誣告者。六、因發現確實之新證據，足認受有罪判
    決之人應受無罪、免訴、免刑或輕於原判決所認罪名之判決
    者。（第2 項）前項第1 款至第3 款及第5 款情形之證明，
    以經判決確定，或其刑事訴訟不能開始或續行非因證據不足
    者為限，得聲請再審」，刑事訴訟法第420 條第1 項、第2
    項定有明文。所謂發見新證據，係指該證據當時已經存在，
    為法院及當事人所不及知，不及調查斟酌，至其後始行發見
    ，且就證據本身形式上觀察，固不以絕對不須經過調查程序
    為條件，但必須顯然可認為足以動搖原有罪確定判決，而為
    受判決人無罪、免訴、免刑或輕於原判決所認罪名之判決者
    為限。此受理聲請再審之最後事實審法院，應就聲請再審理
    由之所謂「新證據」，是否具備事實審判決前已經存在，為
    法院、當事人所不知，事後方行發見之「嶄新性」，及顯然
    可認足以動搖原有罪確定判決，應為無罪、免訴、免刑或輕
    於原判決罪名之「顯然性」二要件，加以審查，為判斷應否
    准予開始再審之準據（最高法院85年度臺抗字第308 號裁定
    參照）。次按「不得上訴於第三審法院之案件，除前條規定
    以外，其經第二審確定之有罪判決，如就足生影響於判決之
    重要證據漏未審酌者，亦得為受判決人之利益，聲請再審」
    、「依第421 條規定，因重要證據漏未審酌而聲請再審者，
    應於送達判決後20日內為之」，刑事訴訟法第421 條、第
    424 條分別定有明文。再按「法院認為無再審理由者，應以
    裁定駁回之」，刑事訴訟法第434 條第1 項亦有明文規定。
    末按「送達文書，除本章有特別規定外，準用民事訴訟法之
    規定」；「送達於住居所、事務所或營業所不獲會晤應受送
    達人者，得將文書付與有辨別事理能力之同居人或受僱人」
    ，刑事訴訟法第62條、民事訴訟法第137 條第1 項分別規定
    甚明。
三、經查：
  (一)原確定判決認定聲請人康伯全犯幫助詐欺罪，惟聲請人主張
    其未提供相關金融資料予詐騙集團使用，而係遭室友黃仕鑫
    竊取後不法使用，聲請人實係遭誣陷，目前黃仕鑫上開不法
    行為，已由臺灣桃園地方法院檢察署偵辦中，故有刑事訴訟
    法第420 條第1 項第5 款、第8 款規定之再審聲請原因云云
    。惟查：黃仕鑫目前既僅係遭檢察官偵辦中，尚不足以因而
    證明聲請人確係被誣告，故難認聲請人其此部分聲請為有理
    由。且上開事證，並非事實審判決前已經存在，為法院、當
    事人所不知之「新證據」。是聲請人主張有「新證據」之情
    形，亦不足取。從而，聲請人所述各節並無合於刑事訴訟法
    第420 條第1 項第3 款、第6 款所定之情形，自難認為有再
    審之理由。
  (二)聲請人據以聲請再審之原確定判決即本院98年度上易字第14
    33號判決，已於98年8 月13日送達聲請人之住所即戶籍地，
    由聲請人之同居人即其父代為收受判決正本，此有本院送達
    證書1 紙在卷可憑（見本院卷第25頁）。則揆諸上開說明，
    郵務機構自得於上開應送達處所不獲會晤應送達人時，將文
    書付與有辨別事理能力之同居人即聲請人之父以為送達，故
    原確定判決於98年8 月13日已生合法送達於聲請人之效力。
    惟聲請人卻遲至100 年10月28日始向法務部矯正署臺北監獄
    提出本件再審聲請（見再審聲請狀狀首法務部矯正署臺北監
    獄收狀登記章），並於100 年10月31日轉送本院收文（見本
    院卷第2 頁），足見本件聲請人依第421 條規定，因重要證
    據漏未審酌而聲請再審，顯早已逾法定送達判決後20日之不
    變期間，是聲請人此部分之聲請程序顯屬違背規定，亦應予
    駁回。
四、據上論斷，應依刑事訴訟法第433 條、第434 條第1 項之規
    定，裁定如主文。
中    華    民    國   100    年    12    月    5     日
                  刑事第九庭  審判長法  官  許仕楓
                                    法  官  蔡守訓
                                    法  官  許必奇
以上正本證明與原本無異。
不得抗告。
                                    書記官  楊品璇
中    華    民    國   100    年    12    月    5     日